ACORDAO-COMPLETO-2423404

ACÓRDÃO DE RELAÇÃO

ACÓRDÃO DE RELAÇÃO 8698/2020 ATA 28/2020 - PRIMEIRA CÂMARA

Acórdão 8698/2020-TCU-Primeira Câmara
Trata-se de recursos de reconsideração interpostos por Francisco Nilson Moreira e Francisco Antônio do Amaral contra o Acórdão 1856/2019-TCU-Primeira Câmara, por meio do qual esta Corte de Contas julgou irregulares as contas dos responsáveis, imputando-lhes multa (peça 73) .
Considerando que o prazo para a interposição desse recurso é de 15 (quinze) dias, nos termos do art. 285 do Regimento Interno do TCU;
Considerando que, em relação ao Sr. Francisco Antônio do Amaral, o lapso temporal ocorrido entre a notificação da decisão original (10/9/2019, peça 85) e o dia 23/3/2020, bem como aquele compreendido entre 20/5/2020 e a interposição do recurso em exame (5/6/2020, peça 105) , foi de 209 dias;
Considerando que, em relação ao Sr. Francisco Nilson Moreira, o lapso temporal ocorrido entre a notificação da decisão original (6/9/2019, peça 84) e o dia 23/3/2020, bem como aquele compreendido entre 20/5/2020 e a interposição do recurso em exame (4/6/2020, peça 103) , foi de 211 dias;
Considerando que, segundo o art. 285, § 2º, do Regimento Interno/TCU, "não se conhecerá de recurso de reconsideração quando intempestivo, salvo em razão de superveniência de fatos novos e dentro do período de cento e oitenta dias contado do término do prazo indicado no caput, caso em que não terá efeito suspensivo";
Considerando que de acordo com a jurisprudência até então vigente, a ação de ressarcimento era considerada imprescritível, por força do art. 37, § 5º, da Constituição Federal;
Considerando, todavia, que no julgamento do RE 636.886 foi conferida nova interpretação a esse dispositivo, fixando-se a tese de que "é prescritível a pretensão de ressarcimento ao erário fundada em decisão de Tribunal de Contas";
Considerando que o Código Civil (adotado pelo Acórdão 1441/2016-TCU-Plenário) e a Lei 9.873/1999 constituem as duas alternativas que, de forma mais consistente, polarizam os debates acerca do regime de prescrição a ser observado no processo de controle externo;
Considerando que, nas situações em que a prescrição tenha ocorrido por algum dos dois regimes, a Serur tem proposto o sobrestamento do julgamento do recurso, notadamente porque o acórdão proferido no RE 636.886 ainda está sujeito a embargos declaratórios, sendo possível o esclarecimento de pontos importantes da decisão ou mesmo a modulação de seus efeitos, para preservar as ações de controle instauradas com base na jurisprudência até então vigente;
Considerando que, nas demais situações, em que a prescrição não se operou por nenhum dos dois regimes, é possível o imediato julgamento do recurso, pois o desfecho não se alterará qualquer que seja a premissa adotada (imprescritibilidade, prescritibilidade pelo Código Civil ou prescritibilidade pela Lei 9.873/1999) ;
Considerando que, nos casos ora em análise, não ocorreu a prescrição, por nenhum dos dois regimes, conforme demonstrado pela Serur nas instruções de peças 106 e 107;
Os Ministros do Tribunal de Contas da União, quanto ao processo a seguir relacionado, ACORDAM, por unanimidade, com fundamento no art. 32, inciso I e parágrafo único, da Lei 8.443/1992, e nos arts. 143, inciso IV, alínea "b", e § 3º, 277, inciso I, e 285, caput e § 2º, do Regimento Interno do TCU, de acordo com os pareceres emitidos nos autos, em:
a) não conhecer dos recursos de reconsideração interpostos por Francisco Nilson Moreira e Francisco Antônio do Amaral, por restar intempestivo em período superior a 180 dias; e
b) encaminhar cópia desta decisão, acompanhada da instrução da unidade técnica, aos recorrentes e aos órgãos/entidades interessados.
1. Processo TC-Processo 009.278/2017-6 (TOMADA DE CONTAS ESPECIAL) 
	1.1. Responsáveis: Francisco Antônio do Amaral (XXX.606.003-XX) ; Francisco Nilson Moreira (XXX.031.223-XX) .
	1.2. Recorrentes: Francisco Nilson Moreira (XXX.031.223-XX) ; Francisco Antônio do Amaral (XXX.606.003-XX) .
	1.3. Órgão: Prefeitura Municipal de Ipaporanga/CE.
	1.4. Relator: Ministro Vital do Rêgo.
	1.5. Representante do Ministério Público: Procurador Sergio Ricardo Costa Caribé.
	1.6. Relator da deliberação recorrida: Ministro Bruno Dantas.
	1.7. Unidade Técnica: Secretaria de Recursos (Serur) .
	1.8. Representação legal: Italo Viana Aragão (OAB/CE 27.392) ; Francisco Fabio Pereira Pinto (OAB/CE 7.320) . 
	1.9. Determinações/Recomendações/Orientações: não há.

Primeira Câmara

Prefeitura Municipal de Ipaporanga/CE.

Francisco Antônio do Amaral (XXX.606.003-XX); Francisco Nilson Moreira (XXX.031.223-XX).

VITAL DO RÊGO

Ministro Bruno Dantas.

Italo Viana Aragão (OAB/CE 27.392); Francisco Fabio Pereira Pinto (OAB/CE 7.320).

Procurador Sergio Ricardo Costa Caribé.

TOMADA DE CONTAS ESPECIAL (TCE)

Secretaria de Recursos (Serur).